臺北高等行政法院判決
　　　　　　　　　　　　　　　　　　 94年度簡字第00106號
原　　　告　甲○○
被　　　告　財政部臺北市國稅局
代　表　人　張盛和（局長）
上列當事人間因綜合所得稅事件，原告不服財政部中華民國93年
12月6日台財訴字第09300565090號訴願決定，提起行政訴訟。本
院判決如下：
　　主  文
原告之訴駁回。
訴訟費用由原告負擔。
　　事  實  及  理  由
一、事實概要：原告91年度綜合所得稅結算申報，經被告初查核
    定綜合所得總額新台幣（下同）2,938,939元，淨額為2,264
    ,679 元。原告對核定增列其配偶林子寬財產交易所得265,
    920元及14,695元不服，申請復查，未獲變更，提起訴願亦
    經決定駁回後，遂提起本件行政訴訟。
二、原告起訴意旨略以：原告之配偶於85年以9,200,000元取得
    系爭房地，房屋及土地價款分別為4,420,000元及4,780,000
    元，系爭房地於91年間經台灣高雄地方法院以7,300,000元
    強制拍賣售出，依拍賣結果，原告已實質損失1,900,000元
    無疑，至如何區分土地及房屋交易損益，應參考營利事業所
    得稅查核準則第32條第3款規定，以房屋評定價格及土地公
    告現值之比例計算房屋價格，始稱適法並符常情，被告逕依
    不動產權利移轉證書判斷原告有無財產交易所得，顯與事實
    不符而違反常情，自應予撤銷等語。
三、經查：
    (一)按「財產或權利原為出價取得者，以交易時之成交價額，
      減除原始取得之成本，及因取得、改良及移轉該項資產而
      支付之一切費用後之餘額為所得額。」行為時所得稅法第
      14條第1項第7類第1款定有明文。又「個人出售房屋，如
      能提出交易時之成交價額及成本費用之證明文件者，其財
      產交易所得之計算，依本法第14 條第1項第7類規定核實
      認定；其未申報或未能提出證明文件者，稽徵機關得依財
      政部核定標準核定之。」亦為同法施行細則第17條之2所
      明定。另「91年度個人出售房屋未申報或已申報而未能提
      出證明文件之財產交易所得標準；一、直轄市部分：…(
      二)高雄市：依房屋評定現值之16﹪計算。」亦經財政部
      92年2月7日台財稅第0920450353號函釋在案。
    (二)查原告之配偶於85年以9,200,000元購買高雄市○○區○
      ○路178號21樓之2及176號6樓房屋及坐落基地，其中房屋
      之購入價格為4,420,000元，嗣前開房屋及坐落基地經台
      灣高雄地方法院強制執行結果以7,300,000元拍定，而前
      開房屋之拍賣價格為6,450,000元等情，有原告提出之房
      地買賣契約書及台灣高雄地方法院不動產權利移轉證書附
      原處分卷可證，並為原告所不爭，堪信為真實，足證原告
      出售前開房屋並無虧損甚明。故被告以原告未能提出證明
      文件按當年度房屋現值之16％計算，核定原告之配偶出售
      前開房屋之財產交易所得為265,920元 (房屋評定現值
      1,662,000×16% = 265,920)及14,695元 (房屋評定現值
      29,628,400×31/10,000×16% =14,695)，併課原告當年
      度綜合所得稅，揆諸前揭說明，並無不合。
    (三)又按，「左列各種所得，免納所得稅…十六、個人及營利
      事業出售土地，或個人出售家庭日常使用之衣物、家具，
      或營利事業依政府規定為儲備戰備物資而處理之財產，其
      交易所得。」「依本法第4條第1項第16款第1目規定，個
      人或營利事業出售之財產，其交易所得免稅者，如有交易
      損失，亦不得扣除。」行為時所得稅法第4條第1項第16款
      第1目及同法施行細則第8條之4定有明文。是原告雖以4,
      780,000元購入前開房屋基地，嗣僅以850,000元拍賣售出
      該土地，惟依前揭規定，其出售前開土地之交易所得既免
      繳納所得稅，如有交易損失，亦不得扣除，故原告執稱依
      常情房地均一併買賣，本件房地買賣實際為虧損，並無所
      得云云，尚不足採。
    (四)原告雖另主張財產交易所得應參考營利事業所得稅查核準
      則第32條第3款規定，以房屋評定標準價格及土地公告現
      值比例計算房屋價格云云。惟查，前揭規定係指營利事業
      與地主合建分成、合建分售土地及房屋或自行以土地及房
      屋合併銷售時，其房屋款及土地款未予劃分時始有適用，
      核與本案情形不同，且本件已得劃分房屋款及土地款，亦
      前揭規定之要件不符，原告此部分主張，亦非有據。
四、綜上所述，被告以原告之配偶91年度有出售前開房屋之交易
    所得合計280,615元，併課原告當年度綜合所得稅，並無違
    誤，復查、訴願決定遞予維持，俱無不合，原告仍執前詞，
    訴請撤銷，為無理由，應予駁回。又本件為簡易事件，爰不
    經言詞辯論，逕為判決，併予敘明。
據上論結，本件原告之訴為無理由，爰依行政訴訟法第98條第3
項前段，判決如主文。
中　　華　　民　　國　　94　　年　 　7　　月　　8　　 日
                           第四庭  法  官　蕭惠芳
上為正本係照原本作成。
本件以訴訟事件所涉及之法律見解具有原則性者為限，始得於本
判決送達後20日內向本院提出上訴狀並表明上訴理由，如已於本
判決宣示後送達前提起上訴者，應於判決送達後20日內補具上訴
理由（均按他造人數附繕本），且經最高行政法院許可後方得上
訴。
中　　華　　民　　國　　94　　年　 　7　　月　　8　　 日
 　　　　　　　　　　　　     　　 書記官　李淑貞
